【裁判字號】    91,自,762
【裁判日期】    920430
【裁判案由】    侵占
【裁判全文】
臺灣臺北地方法院刑事裁定                          九十一年度自字第七六二號
    自  訴  人  甲○○○有限公司  設台北市○○區○○街二十五巷三弄六號二樓
    代  表  人  林溪邊
    被      告  乙○○
右列被告因侵占案件，經自訴人提起自訴，本院裁定如左：
    主  文
自訴駁回。
    理  由
一、自訴意旨如附件自訴狀所載。因認被告涉犯刑法第三百三十五條第一項侵占罪嫌
    云云。
二、按法院或受命法官，得於第一次審判期日前，訊問自訴人、被告及蒐集或調查證
    據，於發見案件係民事或利用自訴程序恫嚇被告者，得曉諭自訴人撤回自訴。前
    項訊問不公開之。第一項訊問及調查結果，如認為案件有第二百五十二條至第二
    百五十四條之情形者，得以裁定駁回自訴，刑事訴訟法第三百二十六條定有明文
    。又犯罪事實，應依證據認定之，無證據不得推定其犯罪事實。所謂認定犯罪事
    實之證據，係指足以認定被告確有犯罪行為之積極證據而言（最高法院二十九年
    上字第三一○五號判例參照），如未能發現相當證據，或證據不足以證明，自不
    能以推測或擬制之方法，為裁判基礎（最高法院四十年台上字第八六號判例意旨
    參照）。此外，按刑法上之侵占罪，須持有人變易其原來之持有意思而為不法所
    有之意思，始能成立，如僅將持有物延不交還或有其他原因致一時未能交還，既
    缺乏主觀要件，即難遽以該罪相繩，復有最高法院六十八年台上字第三一四六號
    判例足參。
三、本件自訴人甲○○○有限公司（下稱中興公司）之代表人林溪邊指訴被告涉犯侵
    占之罪行，無非係以被告於八十六年一月二十二日與自訴人訂立契約，約定被告
    自行提供車輛，自訴人則提供車牌給被告使用，被告每月支付服務管理費，而該
    計程車之牌照稅、燃料稅、違規罰單，均由被告負擔，詎被告自八十九年七月二
    十二日起即未再繳管理費等費用，迄今約積欠新臺幣（下同）六萬九千八百四十
    六元，且車牌經催索亦未返還，因認被告涉有刑法第三百三十五條第一項侵占罪
    嫌。
四、經查，被告固坦承積欠自訴人管理費等費用，惟辯稱：其因無錢不敢面對，伊以
    為只有欠錢，不知牌照要繳回等語。經查：被告自八十六年一月二十二日間，即
    自備車輛靠行自訴人公司，由自訴人提供車牌予被告使用，迄於八十九年七月二
    十二日後，被告始未依約交付管理費，此據被告與自訴人陳述一致，並有台北市
    計程車客運業駕駛人自備車輛參與經營契約書一份可稽，堪認其間應有一定程度
    之互信、互利的關係，與一般臨時、短期性之汽車租賃情形，非可等而視之。衡
    情，自訴人係以經營計程車靠行為其主要營業之營利法人，倘被告自始即有假藉
    靠行而侵占自訴人所有車牌之犯意，雙方此種合作互利之靠行關係，絕無延續近
    三年之可能。基此，自堪認被告所辯非惡意侵占自訴人所有車牌一節，並非全然
    無稽。
五、再者，肇因現今社會整體經濟不景氣及捷運路線陸續完工通車之影響，營業小客
    車載客收入顯著受影響，乃週知之事實。而被告於八十九年間甫因酒醉駕車，經
    台灣士林地方法院判處罰金九千元，亦因無法繳款，而易服勞役確定，此有台灣
    高等法院被告全國前案紀錄表附卷可按，足見，被告自八十九年間起確因一時經
    濟困窘以致未敢出面與自訴人商談解決之道，始暫未歸還上開牌照及繳納上開費
    用，自難認被告主觀上有為自己不法所有之侵占犯意，被告所為與刑法侵占罪之
    構成要件尚屬有間。
六、綜上，本件應純屬自訴人與被告間，因民事上租賃關係所衍生之債務糾葛，被告
    所為有如前足認顯與刑法之侵占罪無涉之證據，足認其犯罪嫌疑不足，而有刑事
    訴訟法第二百五十二條第十款之情形，依照首揭說明，自應由本院裁定駁回本件
    自訴。至被告所積欠自訴人之債務，自訴人自可循民事之途逕，尋求救濟，附此
    敘明。
據上論斷，應依刑事訴訟法第三百二十六條第三項、刑法第二百五十二條第十款，裁
定如主文。
中        華        民        國          九十二年      四月      三十日
                                      臺灣臺北地方法院刑事第六庭
                                          法  官  劉嶽承
右正本證明與原本無異。
如不服本裁定，應於裁定送達後五日內向本院提出抗告狀。
                                          書記官  張耀鴻
中        華        民        國          九十二年      五月        一日


司法院資訊處製作；財團法人民間司法改革基金會備份。
